【裁判字號】    89,交聲,5
【裁判日期】    890201
【裁判案由】    違反道路交通管理處罰條例聲明異議
【裁判全文】
臺灣士林地方法院交通事件裁定                        八十九年度交聲字第五號
    原處分機關  臺北巿交通事件裁決所
    異  議  人
    即受處分人  丙○○
右列異議人因違反道路交通管理處罰條例案件，對於臺北市交通事件裁決所於八十八
年十二月六日所為之處分（原處分案號：北市交裁駕字第二二─000000000
號），聲明異議，本院裁定如左：
    主  文
異議駁回。
    理  由
一原處分意旨略以：受處分人於八十八年九月二十一日下午四時四十五分（原裁決書
  誤載為上午六時四十五分），駕駛車牌號碼ＡＪ─七三四五號自用小客車，沿臺北
  市○○路一○八巷由南向北行駛，行經文德路、文德路一○一巷口時，本應注意車
  輛行至無號誌或號誌故障而無交通警察指揮之交岔路口，左方車應讓右方車先行，
  竟違反規定，未讓右方車先行而貿然穿越文德路，致沿文德路由東往西方向中間車
  道行駛、由甲○○駕駛之車牌號碼ＣＹ─○五九六號自用小客車左前車頭撞及受處
  分人所駕駛之自用小客後右後車門，使乘客乙○○受有頭部、右腰部撞傷等傷害，
  爰依道路交通管理處罰條例第六十一條第二項，裁處吊扣駕駛執照三個月。
二異議人即受處分人聲明異議意旨略以：伊當日駕駛該車，從文德路一○八巷旁之紫
  陽加油站駛出，由南向北朝文德路一○一巷行駛，行經該處無號誌路口時，目測右
  方安全距離內並無來車，遂尾隨前車穿越交岔路口，已通過文德路三分之二時，車
  尾遭甲○○所駕駛之車輛高速撞擊，本件肇事顯非本車違規所致，且受傷之人係本
  車乘客即伊之配偶乙○○，原處分機關誤認傷者為對方車輛之乘客，裁處有欠允當
  云云。
三按車輛行至無號誌或號碼故障而無交通警察指揮之交岔路口，支線道車應暫停讓幹
  線道車先行，未劃分幹、支線或同為幹線道或支線道者，如同為直行車者，左方車
  應暫停讓右方車先行，道路交通安全規則第一百零二條第一項第二款定有明文。又
  汽車駕駛人，駕駛汽車違反道路交通安全規則，因而肇事致人受傷者，吊扣其駕駛
  執照三個月至六個月，道路交通管理處罰條例第六十一條第二項亦有明文規定。
四經查：(一)異議人即受處分人於八十八年九月二十一日下午四時四十五分，駕駛車牌
  號碼ＡＪ─七三四五號自用小客車，沿文德路一○八巷南向北行駛，行經文德路口
  號誌故障而無交通警察指揮之交岔路口時，適有甲○○駕駛之車牌號碼ＣＹ─○五
  九六號自用小客車，沿文德路由東往向行駛至前開地點，兩車於交岔路口發生碰撞
  ，致乘客乙○○受傷之事實，為異議人所不否認，並有臺北市政府警察局內湖分局
  交通分隊製作之道路交通事故調查報告表、現場圖、現場談話紀錄表、交通警察大
  隊道路交通事故補充資料、交通事故研判表、交通事故肇事原因初步分析研判表等
  附卷可佐。且依現場圖示，肇事後異議人之車輛雖停於文德路一○一巷口，惟甲○
  ○駕駛之車輛係停於文德路口東往西方向中間車道，參諸雙方均陳撞擊地點係在文
  德路東往西方向中間車道上（參見八十九年二月一日訊問筆錄），顯示肇事當時，
  甲○○駕駛之車輛行駛於文德路東往西方向中間車道，正欲通過文德路一○一巷口
  ，而異議人之車輛由紫陽加油站往北朝文德路一○一巷行駛，正通過文德路東往西
  方向之中心（中間車道），雖就文德路雙向六線道觀之，異議人駕駛之車輛已通過
  三分之三，惟單就文德路東向西方向三線道以觀，二車約略於同一時間進入系爭路
  口。本件肇事處既為號誌故障而無交通警察指揮之交岔路口，異議人之車由紫陽加
  油站駛出，屬於支線道車，行至幹線道之文德路口，應減速慢行作隨時停車之準備
  ，遇有幹線道來車時，應讓幹線道來車先行，且異議人通過文德路分隔島後，相對
  於文德路東向西方向來車，復屬於左方車，揆諸前揭規定，遇有右方來車時，應暫
  停讓右方車先行；異議人於本院訊問時到庭自承：伊行駛至文德路分隔島時，有看
  到甲○○之車輛由右方駛來，但伊認為尚在安全距離以外，故繼續向前行駛等語無
  訛（參見八十九年二月一日訊問筆錄），異議人明知右方幹線道有來車，竟未盡暫
  停禮讓右方車及幹線車義務，顯有違道路交通安全規則第一百零二條第一項第二款
  規定。
  (二)次查，異議人車內右後座乘客乙○○，男，五十一歲，因本次肇事受有頭部撞傷
  、右腰部撞傷等傷害，此有道路交通事故補充資料表可按，並為異議人所不爭，且
  乙○○所受傷害與異議人之違規行為間，具有相當因果關係，是異議人駕駛汽車違
  反道路交通安全規則，因而肇事致人受傷，其違反道路交通管理處罰條例第六十一
  條第二項規定無疑。臺北市交通裁決所受理交通違規事件調查表內，雖誤載受傷之
  人係對造乘客，惟該法條僅需駕駛汽車違反道路交通安全規定，因而肇事致人受傷
  即可成立，至受傷之人究為本車乘客或對方乘客並無二致。另對方駕駛甲○○左耳
  耳鳴，自稱係遭乙○○掌摑，與本件肇事無相當因果關係，併此敘明。(三)末查，甲
  ○○駕駛前揭小客車行經該路口，本應注意車前狀況，隨時採取必要之安全措施，
  且依當時情形，並無不能注意之情事，竟疏未注意，以致肇事，對於結果之發生亦
  有過失，惟異議人之違規，與他人之違規，併合而為危害發生之原因時，仍不能阻
  卻異議人之違規責任。原處分機關審酌異議人之違規事實情節輕重，依道路交通管
  理處罰條例第六十一條第二項之規定，對異議人裁處吊扣駕駛執照三個月之法定最
  低處罰，核無不當。是本件異議為無理由，應予駁回。
據上論斷，應依道路交通案件處理辦法第十九條，裁定如主文。
中        華        民        國    八十九    年    二    月    一      日
                                  臺灣士林地方法院交通法庭
                                      法  官  陳  玉  曆
右正本證明與原本無異。
如不服本裁定，應於送達後五日內，向本院提出抗告狀。
                                      書記官  陳  鳳  嬌
中        華        民        國    八十九    年    二    月     十     日


司法院資訊處製作；財團法人民間司法改革基金會備份。
